【裁判字號】    90,判,1947
【裁判日期】    901025
【裁判案由】    商標評定
【裁判全文】
最  高  行  政  法  院  判  決                    九十年度判字第一九四七號
    原      告  寶可實業股份有限公司
    代  表  人  甲○○
    訴訟代理人  乙○○
    被      告  經濟部智慧財產局
    代  表  人  陳明邦
右當事人間因商標評定事件，原告不服行政院中華民國八十八年九月六日台八十八訴
字第三三五三二號再訴願決定，提起行政訴訟。本院判決如左︰
    主  文
原告之訴駁回。
訴訟費用由原告負擔。
    事  實
緣本件關係人正廣企業有限公司於民國八十四年八月十八日以「FIVE STAR 及圖」商
標，指定使用於商品及服務分類表第二十六類之緞帶、絲帶、織帶、彩帶、絨帶、編
織帶商品，申請註冊，經被告經濟部中央標準局（八十八年一月二十六日改制為經濟
部智慧財產局）審查核准，列為註冊第七三六二九○號商標（以下稱系爭商標）。嗣
原告以系爭商標有違行為時（以下同）商標法第三十七條第一項第十款之規定，對之
申請評定，案經被告為申請不成立之評決，發給中台評字第八七○四六七號商標評定
書。原告不服，提起訴願、再訴願，遞遭決定駁回，遂提起行政訴訟。茲摘兩造訴
辯意旨於次：
甲、原告起訴意旨略謂：
一、按「商標圖樣襲用他人之商標或標章，有致公眾誤信之虞者。」不得申請註冊，
    為商標法第三十七條第一項第七款所明定。此款是指商標本身相同或近似於他人
    之商標或標章，有使一般消費者誤信其所表彰之商品來源或產銷主體而購買之虞
    而言。又依同法施行細則第三十一條之規定，本款之適用，不以被襲用之商標著
    名為必要，亦不以使用於同一商品或類似商品為限（鈞院七十一年度判字第二二
    八、六七三號判決參照）。至商標近似與否，應就其主要部分隔離觀察以為判斷
    之標準，縱兩商標對照比較能見其差別，倘異時異地隔離觀察則不易見，而有引
    致他人發生混同誤認之虞者，仍不得謂為非近似之商標。又商標之近似與否尚應
    以其有普通知識經驗之商品購買者，施以普通之注意，於異時異地隔離觀察，視
    其有無引起混同誤認之虞以為斷。商標在外觀、觀念或讀音方面有一近似者，即
    為近似之商標。而「構成商標之圖形文字，總括其各部分，隔離觀察，其全體之
    外觀上苟易發生混同誤認之虞者，固屬近似，若其主要部分於異時異地各別觀察
    ，無論在外觀上、名稱上、觀念上，有足以引起混同誤認之虞時，亦係近似。」
    及「縱令兩商標對照比較，能見其差別，然異時異地各別觀察，則不易見得，仍
    不得不謂為近似，故凡商標無論在外觀上、名稱上或觀念上，其主要部分近似，
    有足以引起混同誤認之虞，而其他附屬部分，雖不近似，仍不得不謂為商標之近
    似」。此亦有鈞院二十年判字第十號及二十六年判字第二十號判例意旨可資參照
    。
二、查據以評定商標，乃是一墨色圓形圖，上緣書以外文「FIVE STAR」 字樣，下置
    五顆反白之五角星星，整體圖樣即為一五星圖。而系爭商標一樣為墨色圓形圖，
    上緣書以外文「FIVE STAR」 字樣，下置五顆反白之五角星星，整體觀之，非但
    圖形近似，外文字母「FIVE STAR」 更是一模一樣，絲毫不差，予消費者之寓目
    感受及印象，皆為「五星圖」，故兩者為近似之商標，顯然毫無疑問。
三、本件據以評定商標之專用權人「日本西商株式會社」，於民國五十九年起即以該
    五星圖商標圖樣使用於緞帶類商品，行銷至世界各國，至今已有數十年歷史，其
    所出產之商品口碑頗佳，夙著盛名，屹立迄今三十載，商譽日盛而不墬，可謂在
    世界各地均已有相當之知名度。今本件關係人趁據以評定商標尚未於國內申請註
    冊之空隙，以與據以評定商標幾乎一模一樣之五星圖商標，指定使用於同類之緞
    帶類商品申請註冊，自有襲用他人之商標而令消費者混淆誤認之虞。而商標法第
    三十七條第一項第七款所規定被襲用之商標或標章，又不以在國內註冊者為限，
    故本案有首揭法條之適用，應屬無疑
四、以現今世界各國資訊之發達及貿易往來之頻繁，日本為同屬亞洲之鄰國，又是我
    國之第二大貿易國，兩國在商業上之關係十分密切，關係人與日本西商株式會社
    既為同屬經營緞帶業之同業，自不可能對五星圖之存在無所知悉，從而其以近乎
    完全相同之五星圖申請註冊，要難辯稱純屬巧合，顯為不思自創品牌，惡意仿襲
    他人著名之商標或標章。
五、綜上所述，原處分及一再訴願決定，實屬違誤，請併予撤銷等語。
乙、被告答辯意旨略謂︰
一、本件原告主張「FIVE STAR 及圖」係日本西商株式會社首創使用於布帶、緞帶等
    商品之商標，該商標之商品自西元一九七○年起即外銷至世界各國，市場上已有
    數十年之商譽，關係人以幾近相同之「FIVE STAR 及圖」作為註冊第七三六二九
    ○號「FIVE STAR 及圖」商標圖樣申請註冊，且指定使用於相同之商品，為抄襲
    據以評定商標並有致公眾誤信之虞云云；惟查就原告檢送之證據資料觀之，
    NISHISHO & CO.,LTD日本西商株式會社證明書及八十一年十月二十五日銷售發票
    記載之商標為「STAR」，並非據以評定之「FIVE STAR」 商標；而中國武漢市服
    裝進出口公司予 BURCE & DOUG CORP之信函，雖其上附有據以評定之商標圖樣，
    然無法證明其係日本西商株式會社所使用之商標；另一九九四年中國出口商品交
    易會會刊，亦未見該商標之廣告，均難認定日本西商株式會社使用據以評定商標
    已為一般消費者所熟知，從而系爭註冊第七三六二九○號「FIVE STAR 及圖」商
    標應無使一般商品購買人對其表彰之商品來源或產銷主體產生混淆誤信之虞，自
    無商標法第三十七條第一項第七款之規定之適用。
二、綜上所述，原告之訴顯無理由，請求駁回等語。
    理  由
一、按商標圖樣襲用他人之商標或標章有致公眾誤信之虞者，不得申請註冊，為行為
    時商標法第三十七條第一項第七款所明定。惟該款之適用，指以不公平競爭之目
    的，非出於自創而抄襲他人已使用之商標或標章申請註冊並有致公眾誤信之虞者
    ，復為同法施行細則第三十一條前段所規定。
二、本件關係人於八十四年八月十八日以「FIVE STAR 及圖」商標，指定使用於商品
    及服務分類表第二十六類之緞帶、絲帶、織帶、彩帶、絨帶、編織帶商品，申請
    註冊，經被告審查核准。嗣原告以系爭商標有違商標法第三十七條第一項第十款
    之規定，對之申請評定，被告為申請不成立之評決，原告不服前開處分，循序提
    起行政訴訟，並以如事實欄所示各節，據為爭執。
（一）就原告檢送之證據資料觀之，NISHISHO & CO.,LTD日本西商株式會社證明書及
      八十一年十月二十五日銷售發票記載之商標為「STAR」，並非據以評定之「
      FIVE STAR及圖」商標；而中國武漢市服裝進出口公司予BURCE & DOUG CORP之
      信函，雖附有據以評定商標圖樣，惟仍無從證明其為日本西商株式會社所使用
      之商標；至西元一九九四年中國出口商品交易會會刊，亦未見據以評定商標之
      廣告，尚難證明據以評定商標已廣泛使用，而為一般消費者所熟知，系爭商標
      應無使一般商品購買人對其表彰之商品來源或產銷者發生混淆誤信之虞，無商
      標法第三十七條第一項第七款之適用。
（二）原告所主張系爭商標與據以評定商標為近似之商標，另關係人係明知而襲用他
      人之商標等情，縱屬實情，惟因系爭商標並無使一般商品購買人對其表彰之商
      品來源或產銷者發生混淆誤信之虞，已如前述，自難謂系爭商標原係不得申請
      註冊而應評定其為無效。
三、綜上所述，本件被告所為處分，並無違誤，一再訴願決定遞予維持，亦無不合，
    原告起訴意旨，仍執陳詞求予撤銷，並無理由，應予駁回。
據上論結，本件原告之訴為無理由，依行政訴訟法施行法第二條、行政訴訟法第九十
八條第三項前段，判決如主文。
中    華    民    國      九十      年      十        月    二十五      日
                    最 高 行 政 法 院  第 四 庭
                                審 判 長 法  官      葉  振  權
                                         法  官      廖  宏  明
                                         法  官      吳  錦  龍
                                         法  官      劉  鑫  楨
                                         法  官      吳  明  鴻
右  正  本  證  明  與  原  本  無  異
                                         法院書記官  阮  桂  芬
中    華    民    國      九十      年      十        月    二十五      日


司法院資訊處製作；財團法人民間司法改革基金會備份。
